# 陈老师，请教出售子公司股权会计处理

提问人：心居客 时间：2013-12-19 09:17:13
陈老师，以下是我对出售子公司股权的会计处理理解，请问是否正确。多谢！
<一>出售子公司部分股权，并继续控制该子公司： 背景： 甲集团于 2012 年 1 月 1 日以人民币 700 万元投资设立a公司并持有a公司100%股权， 2012 年度a公司实现净利润 100 万(假设无需计提盈余公积)。 2013 年1~11月a公司实现净利润 200 万元。于 2013 年 11 月 30日，a公司的账面净资产为 1000 万(其中实收资本 700 万，未分配利润 300 万)，评估价值为 1200 万（固定资产评估增值 200 万）。 2013年 12 月 1 日甲集团将其持有的a公司30%的股权以 450 万元的价格转让给了乙集团。 甲集团母公司个别报表的会计处理：借：货币资金 450 万贷：长期股权投资 210 万贷：投资收益 240 万 甲集团合并报表的会计处理：<1>模拟权益法：借：长期股权投资-损益调整100 70%+200 70%=210万贷：投资收益 110 万贷：期初未分配利润 100 万<2>抵消：借：实收资本 700 万借：投资收益200 100%=200 万借：期初未分配利润 100 万贷：长期股权投资 (700-700 30%)+210=700万(投资成本+损益调整)贷：少数股东权益1000 30%=300 万 <3> 借：投资收益 450-1000 30%=150万贷：资本公积 150 万最终在合并报表层面 投资收益=240+110-200-150=0，资本公积=150万，少数股东权益=300万，货币资金=450万。其他科目不变。
<二> 出售子公司大部分股权，并对该公司不进行控制而是有重大影响 上述案例中，假设甲集团将其持有的a公司70%的股权以 900万元的价格转让给了乙集团。且a公司剩余30%股权的公允价值为 360 万。 则母公司个别报表：<1>确认部分股权处置收益：借：货币资金 900 万贷：长期股权投资 700 70%= 490 万贷：投资收益 410 万 <2> 对剩余股权按权益法核算借：长期股权投资 300 30%=90万贷：投资收益 200 30%=60 万贷：期初未分配利润 30 万经上述调整后，在母公司个别财务报表中，剩余股权的账面价值为700 30%+90=300万 合并报表会计分录：<1>对剩余股权按丧失控制权日的公允价值重新计量的调整：借：长期股权投资 360 万贷：长期股权投资 1000 30%=300 万贷：投资收益 60 万 <2> 对母公司个别报表中的部分处置收益的归属期间进行调整：借：投资收益 100 70%+200=270万贷：期初未分配利润 70 万贷：a公司1-11月实现利润的各会计科目 200 万 合并报表层面最终确定的投资收益=900+360-1000=260万。

回答人：chenyiwei
按照你的合并方法，所求得的合并最终结果中的关键数字（合并报表层面的投资收益、资本公积、少数股权等）基本是合理的。